最高法院刑事判決　　　　　　一○○年度台上字第三三七○號
上　訴　人　曹金和
選任辯護人　吳茂榕律師　　　　　　　　　　　
上　訴　人　孫焰煌
選任辯護人　柯士斌律師
上列上訴人等因違反毒品危害防制條例案件，不服台灣高等法院
中華民國一００年四月十三日第二審更審判決（一００年度重上
更(三)字第二四號，起訴案號：台灣宜蘭地方法院檢察署九十五年
度偵字第一四五八號），提起上訴，本院判決如下：
    主  文
上訴駁回。
    理  由
按刑事訴訟法第三百七十七條規定，上訴於第三審法院，非以判
決違背法令為理由，不得為之。是提起第三審上訴，應以原判決
違背法令為理由，係屬法定要件。如果上訴理由書狀並未依據卷
內訴訟資料，具體指摘原判決不適用何種法則或如何適用不當，
或所指摘原判決違法情事，顯與法律規定得為第三審上訴理由之
違法情形，不相適合時，均應認其上訴為不合法律上之程式，予
以駁回。本件原判決綜合全部卷證資料，認定上訴人曹金和、孫
焰煌有如其事實欄所載之販賣第一級毒品（海洛因）犯行，已詳
述所憑之證據及其認定之理由；對於曹金和辯稱未販毒（海洛因
）予邱裕雅及不認識之陳正哲、陳偉棋、陳建中等人；孫焰煌辯
以未與曹金和共同販毒云云，均不足採，亦依調查所得證據予以
指駁、說明。因認上訴人等犯行明確，而撤銷第一審該部分之科
刑判決，改判仍論處曹金和、孫焰煌共同連續販賣第一級毒品（
曹金和累犯）罪刑（均量處有期徒刑）。曹金和上訴意旨略稱：
(一)、原判決就證人陳正哲、陳偉棋、邱裕雅、陳建中於警詢之陳
述具證據能力，僅為抽象之說明，採為曹金和犯罪之判斷依據，
難謂適法；原審未依法勘驗相關通訊監察錄音，以確認是否係曹
金和之聲音，及通訊監察譯文所載是否與錄音內容相符，踐行之
訴訟程序已有違法，又即以證人林來旺於原審之證詞，逕認卷附
相關通訊監察譯文所指之販毒者即為曹金和，亦有應於審判期日
調查之證據未予調查之違法。(二)、原審未確切查得曹金和購買毒
品之價格，逕為推論其購入毒品之價格低於販出之價格而有牟利
之事實，自有違誤；原判決對於證人陳正哲、陳偉棋、陳建中等
人於審理時有利於曹金和之證詞，泛謂係臨訟迴護曹金和之詞，
有判決不載理由之違法；原判決認定曹金和有於民國九十四年八
月十三日十一時四十五分以每包「新台幣（下同）一千元」之價
格販賣毒品海洛因予陳正哲，惟理由內則記載陳正哲於偵查中證
述「其中第二次要買五百元的部分錢沒籌到，所以未買成」云云
，有理由矛盾之違失等語。孫焰煌則略謂：(一)、原判決抽象臆測
證人陳偉棋、邱裕雅、陳建中於警詢之陳述具證據能力，難謂適
法；本件通訊監察錄音帶已滅失，無從判斷卷附通訊監察譯文之
內容是否與之相符，該通訊監察譯文應不具證據能力，原判決逕
以該譯文內容為不利孫焰煌之認定，有調查證據未盡及理由不備
之違誤。(二)、原判決誤認證人陳建中於警詢與偵訊之證言一致，
並與通訊監察結果之內容相符，有判決理由矛盾之違誤；通訊監
察譯文均未提及孫焰煌擔任毒品送貨人之相關聯絡事宜，原判決
採為論罪之依據，有違證據法則等語。惟查：(一)、犯罪事實之認
定、證據之取捨及證明力之判斷，俱屬事實審法院之職權，苟其
取捨判斷不違背經驗法則與論理法則，即不能指為違法。本件原
判決已敘明依憑證人陳正哲、陳偉棋、邱裕雅、陳建中、吳宗陸
等分別於警詢、偵審之證詞，佐以卷附相關之通訊監察譯文、毒
品鑑定通知書，暨扣案毒品等證據資料，參互勾稽判斷，於理由
內逐一論述剖明其採證認事之理由，且就摒棄上訴人等否認犯罪
之各辯解，證人陳正哲、陳偉棋、邱裕雅、陳建中其後於第一審
指稱不認識曹金和或孫焰煌等翻異證詞，如何不足為上訴人等有
利之認定，於理由內為論述、指駁，並敘明本於調查所得之心證
，分別定其取捨而為事實判斷之理由，所為論斷及說明，無違經
驗法則與論理法則，且屬事實審法院取捨證據職權之適法行使，
尚難漫指為違法；未同時說明與判決本旨無關之證據如何不足採
，乃取捨證據之當然結果，尚非理由不備。原判決已敘明證人陳
正哲、陳偉棋、邱裕雅、陳建中之警詢陳述相較於第一審之證述
，如何具有較可信之特別情況，且為證明上訴人等本件犯罪事實
存否所必要，依刑事訴訟法第一百五十九條之二規定得為證據之
理由，併已敘明本件通訊監察之錄音帶已銷燬，無從進行勘驗或
聲紋鑑定，惟已傳喚製作通訊監察譯文之承辦人員林來旺到庭，
踐行人證之調查程序，及參酌其他證據調查之結果，其所製作之
通訊監察譯文何以具有證據能力之理由，核與卷附資料相符（見
更(三)審卷第一一四頁背面以下審判筆錄），採為上訴人等犯罪之
論據，要與證據法則無違。再稽之證人陳正哲之偵訊筆錄，其於
檢察官提示其部分之通訊監察譯文時，固指稱其中向曹金和購買
五百元之毒品海洛因部分，因未籌得款項而未成交等旨（見第一
四五八號偵查卷第一五五、一五六頁），惟勾稽卷附該部分通訊
監察譯文及陳正哲之警詢偵訊筆錄所載內容，陳正哲乃針對該通
訊監察譯文上所載「九十四年八月十四日十二時三十八分五十八
秒」之通話內容為應訊（同上偵卷第四三、四七頁），與認定曹
金和有於「九十四年八月十三日十一時四十五分」販賣毒品海洛
因予陳正哲之犯行無涉。曹金和上訴意旨指摘原判決有該部分理
由矛盾之違法，顯非依據卷內訴訟資料而為指摘。(二)、共同正犯
間，在合同意思範圍內，各自分擔犯罪行為之一部，相互利用他
人之行為，以達其犯罪之目的者，原不必每一階段均參與，祇須
分擔犯罪行為之一部，即應對於全部所發生之結果共同負責。是
共同正犯之行為，應整體觀察，就合同犯意內所造成之結果同負
罪責，而非僅就自己實行之行為負責。原判決已敘明購毒者陳偉
棋、邱裕雅、陳建中分別係以「0000000000號」、「
0000000000號」、「0000000000號」行動
電話與曹金和「0000000000號」行動電話聯絡毒品交
易，雙方議定交易內容後，由孫焰煌前往交易地點負責交付毒品
或收取款項等情，均據證人陳偉棋、邱裕雅、陳建中分別於警詢
及偵訊時證述綦詳，斟之卷附通訊監察譯文載有曹金和與渠等為
販毒交易之對話及勾稽其他證據調查之結果，上訴人等已參與販
賣毒品構成要件之行為，均為共同正犯等情之理由，所為論斷並
非無據，難認有何違背法令之情形。縱分工不同，亦僅其等間之
行為分擔，無礙須就全部犯罪事實共同負責之認定。(三)、原判決
已敘明曹金和自行或與孫焰煌基於營利意圖，於所載時間、地點
分別販賣毒品海洛因予陳正哲、陳偉棋、邱裕雅、陳建中等旨，
併於理由內說明販賣毒品為政府查緝森嚴之犯罪，苟非圖差價利
潤，當無甘冒重典而犯罪之風險，曹金和、孫焰煌販賣該毒品，
主觀上有營利意圖等情之理由。所為論斷，符合論理法則且不違
背社會經驗之合理判斷，論以前揭販賣毒品之罪，無適用法則不
當之違誤。(四)、施用毒品者供出毒品來源，因而破獲者，得減輕
其刑，是該毒品來源之證言，屬有利於己之供述，縱無瑕疵，固
不得作為認定犯罪之唯一證據，仍須以補強證據證明確與事實相
符，但所謂「補強證據」係指除該供述本身外，其他足以佐證該
供述確具有相當程度真實性之證據而言。其所補強者，不以事實
之全部為必要，祇須因補強證據與該供述相互印證，依社會通念
，足使犯罪事實獲得確信者，即足當之。經查，證人陳偉棋、邱
裕雅及陳建中係經查獲後，於警主動詢問時始供出孫焰煌等情，
有其等警詢筆錄可憑（見第一四五八號偵查卷第十九頁、第二六
頁背面、第三四頁正背面、第三五頁），尚難認有為己減刑而故
為誣指孫焰煌之可能，原審依憑渠等之指證及卷附其他相關證據
而為孫焰煌不利之認定，難認與證據法則有違。此外，上訴意旨
，就原審依職權採證認事之適法行使，或就原判決已說明事項，
專憑己見，泛指為違法，且為單純事實之爭執，或與判決本旨無
關之枝節問題為事實之爭辯，俱非適法之第三審上訴理由。應認
上訴人等之上訴為不合法律上之程式，均予以駁回。另上訴人曹
金和經檢察官起訴轉讓第一級毒品部分，前經本院九十八年度台
上字第七六六三號判決駁回其上訴而確定，曹金和於本件上訴意
旨關於該部分之指摘，本院無從審酌，附此敘明。
據上論結，應依刑事訴訟法第三百九十五條前段，判決如主文。
中    華    民    國  一○○  年    六    月  二十三  日
                      最高法院刑事第九庭
                          審判長法官  石  木  欽  
                                法官  洪  佳  濱  
                                法官  韓  金  秀  
                                法官  段  景  榕  
                                法官  周  煙  平  
本件正本證明與原本無異
                                      書  記  官  
中    華    民    國  一○○  年    六    月  二十八  日
                                                     M